【裁判字號】    97,易,1506
【裁判日期】    970724
【裁判案由】    詐欺
【裁判全文】
臺灣板橋地方法院刑事判決              97年度易字第1506號
公  訴  人  臺灣板橋地方法院檢察署檢察官
被      告  甲○○
選任辯護人  高宏文律師
上列被告因詐欺案件，經檢察官聲請以簡易判決處刑（97年度偵
字第8293號），本院改依通常程序審理並判決如下：
    主  文
甲○○無罪。
    理  由
一、公訴意旨略以：被告甲○○明知於犯罪集團專門蒐集人頭帳
    戶用以犯罪之社會現象層出不窮之際，倘將自己之銀行帳戶
    存摺及金融卡出售、出租或提供他人使用，可能因此供不法
    詐騙份子用以詐使他人將款項匯入後，再加以提領之用，並
    能預見可能因而幫助他人從事詐欺取財犯罪，竟不違背其本
    意，仍基於幫助他人詐欺取財之不確定故意，於不詳時間、
    在不詳地點，將其在中國信託商業銀行新莊分行開立之帳號
    :000000000000 號帳戶之存摺、金融卡、金融卡密碼等物，
    交付姓名年籍不詳之成年人所屬詐欺集團使用，藉以幫助上
    開詐欺集團成員詐欺取財之犯行。嗣該詐欺集團人員意圖為
    自己不法之所有，於民國96年12月9日15時許，以電話向丁○○佯稱:可代為處理其與妻子之感情問題，使丁○○陷於
    錯誤，於同日17時許依指示匯款新臺幣（下同）5500元至上
    開帳戶。嗣丁○○發覺有異報警，而查悉上情。因認被告涉
    犯刑法第30條、第339 條第1 項之幫助詐欺取財罪嫌云云。
二、按犯罪事實應依證據認定之，無證據不得認定犯罪事實，又
    不能證明被告犯罪者，應諭知無罪之判決，刑事訴訟法第15
    4 條第2 項、第301 條第1 項分別定有明文。又檢察官就被
    告犯罪事實，應負舉證責任，並指出證明之方法，刑事訴訟
    法第161 條第1 項定有明文。因此，檢察官對於起訴之犯罪
    事實，應負提出證據及說服之實質舉證責任。倘其所提出之
    證據，不足為被告有罪之積極證明，或其闡明之證明方法，
    無從說服法官以形成被告有罪之心證，基於無罪推定之原則
    ，自應為被告無罪判決之諭知（參考最高法院92年台上字第
    128 號判決意旨）。
三、公訴人認被告涉犯前揭幫助詐欺取財罪嫌，係以：(一)被害人
    丁○○於警詢之指述，(二)被害人丁○○所提供之存摺影本及
    中國信託商業銀行股份有限公司96年12月20日中信銀集作字
    第96510620號函所附客戶資料及上開帳戶之交易明細表，為
    其論斷依據。
四、訊據被告甲○○堅決否認有幫助詐欺取財之犯行，並辯稱：
    伊所有上開帳戶之存摺及提款卡，原先係由伊使用，該提款
    卡係以伊子女之出生年月日為密碼，陳仁凱亦知悉該密碼，
    嗣伊與陳仁凱離婚後，伊就未再使用該存摺及提款卡，應係
    陳仁凱取得該存摺及提款卡後繼續使用，伊根本不知陳仁凱
    向丁○○詐欺取財等語。經查：
  (一)、證人丁○○於本院具結證稱：伊在板橋開設泡沫紅茶店，
      由伊太太負責顧店，陳仁凱曾到伊店內消費而認識伊太太
      ，並知悉伊太太是大陸新娘且與伊感情不睦，嗣陳仁凱藉
      機向伊太太取得伊之電話號碼後，打電話給伊表示因伊太
      太一直打電話給他，導致他的電話儲值卡用光了，要求伊
      匯5500元至被告之上開帳戶內，伊因此以ATM 轉帳匯款55
      00元至被告之上開帳戶等語（見本院97年5 月13日訊問筆
      錄），顯見本件打電話向丁○○詐欺取財之人應係陳仁凱
      無訛。是被害人丁○○之指述及其存摺影本暨中國信託商
      業銀行股份有限公司96年12月20日中信銀集作字第9651
      0620號函所附客戶資料及上開帳戶之交易明細表，僅能證
      明陳仁凱施用詐術使丁○○匯款5500元入被告之上開帳戶
      ，不能證明被告有幫助陳仁凱詐欺取財之犯行。
  (二)、陳仁凱因向丙○○承租位於台北縣新莊市○○街之房屋，
      曾於96年11月28日利用被告之上開帳戶轉帳匯款5500元入
      丙○○設於上海商業銀行三民分行之帳號00000000000000
      號帳戶，以繳付租金等情，業據證人丙○○於本院審理時
      具結證述明確，並有中國信託商業銀行股份有限公司96年
      12月20日中信銀集作字第96510620號函所附歷史交易查詢
      報表1 份及97年6 月3 日中信銀集作字第97506381號函所
      附自動化交易LO G資料─財金交易1 紙、上海商業儲蓄銀
      行三民分行97年6 月25日上三民字第09700073號函所附丙○○之開戶資料影本1 份附卷可稽，足證被告之上開帳戶
      確係陳仁凱所使用。
  (三)、被告與陳仁凱原係夫妻關係，於92年8 月14日辦理離婚登
      記，有被告之戶籍謄本及陳仁凱之個人戶籍資料各1 紙在
      卷可考（見偵卷第54、55頁）。是被告之上開帳戶存摺及
      提款卡係由其前夫陳仁凱使用，被告並非任意提供予真實
      姓名年籍不詳之詐欺集團成員，已如前述，縱使被告之上
      開帳戶存摺及提款卡係由其提供予其前夫陳仁凱使用，惟
      無積極證據足資證明被告提供其存摺及提款卡予其前夫陳
      仁凱時，知悉或預見陳仁凱可能持以詐欺他人將款項匯入
      其帳戶，自不能僅因被告於離婚後未索回該帳戶之存摺及
      提款卡，即以幫助詐欺取財罪相繩。從而，公訴人聲請調
      查被告申請換發上開帳戶晶片金融卡之日期，以證明上開
      帳戶之存摺及提款卡係被告提供予陳仁凱使用，亦不能證
      明被告有幫助陳仁凱詐欺取財之犯行，是其聲請核無調查
      之必要。
五、綜上所述，被告上開辯解，尚堪採信，本件檢察官未提出適
    合於證明犯罪事實之積極證據，且本院對於卷內訴訟資料，
    逐一剖析，參互審酌，仍無從獲得有罪之心證，依上開說明
    ，自應諭知被告無罪之判決。
據上論斷，應依刑事訴訟法第452 條、第301 條第1 項，判決如
主文。
本案經檢察官乙○○提起公訴、由檢察官黃佳權到庭執行職務。
中    華    民    國    97    年    7     月    24    日
                  刑事第九庭  審判長法  官  樊季康
                                    法  官  張筱琪
                                    法  官  劉元斐
右正本證明與原本無異。
如不服本判決，應於判決送達後十日內，向本院提出上訴狀。
                                    書記官  梁宜庭
中    華    民    國    97    年    7     月    29    日


司法院資訊處製作；財團法人民間司法改革基金會備份。
